【裁判字號】    98,交上易,131
【裁判日期】    980630
【裁判案由】    過失傷害
【裁判全文】
臺灣高等法院刑事判決               98年度交上易字第131號
上  訴  人
即  被  告  乙○○
上列上訴人因業務過失傷害案件，不服臺灣士林地方法院98年度
審交易字第103號，中華民國98年3月27日第一審判決（起訴案號
：臺灣士林地方法院檢察署97年度偵字第12663、13431號聲請簡
易判決處刑，經原審認不宜簡易處刑，改依通常程序審理，原審
訊問被告後，其為有罪之陳述，而裁定改為簡式審判程序），提
起上訴，本院判決如下：
    主  文
原判決撤銷。
乙○○犯業務過失傷害罪，處有期徒刑伍月。如易科罰金以新臺
幣壹仟元折算壹日。
    事  實
一、乙○○為欣欣客運股份有限公司 (下稱欣欣客運)司機，以
    駕駛公車為業，為從事業務之人，於民國97年3月8日下午3
    時38分許，駕駛欣欣客運車牌號碼573-AB號營業大客車，沿
    臺北市○○區○○路二段由北往南方向行駛，途經內湖路二
    段欲左轉文德路北往東方向行駛時，其應注意汽車行近行人
    穿越道前，應減速慢行，並注意車前狀況，作隨時煞車之準
    備，且依當時天候路況，並無不能注意之情事，竟疏未注意
    車前狀況並減速慢行，適行人甲○○由文德路26號旁之防火
    巷走出，亦疏未注意行人穿越道路應行走行人穿越道，而由
    南往北方向，逕由文德路26號旁之防火巷前直接穿越文德路
    ，而未行走行人穿越道，乙○○閃避不及，所駕駛之上開營
    業大客車左前車頭撞及甲○○，甲○○因而受有左胸挫傷合
    併左側鎖骨骨折、左側第3至第7肋及第9肋骨骨折、血胸及
    呼吸衰竭、左側股骨骨折等傷害。乙○○於肇事後，尚未被
    偵查機關發覺犯罪前，向到場處理之警員坦承為肇事者，自
    首而接受裁判。
二、案經甲○○告訴並臺北市政府警察局內湖分局報請臺灣士林
    地方法院檢察署檢察官偵查起訴。
    理  由
一、證據能力部分：下列所引用簡美華、李漢章於警、偵詢之陳
    述，並診斷書、現場照片、道路交通事故現場圖、道路交通
    事故調查報告表、自首情形紀錄表、台北市政府警察局交通
    警察大隊道路交通事故初步分析研判、行車紀錄分析報告等
    ，被告均無異議，均有證據能力。
二、上訴人即被告乙○○於上開時地駕駛營業大客車，撞及行人
    即被害人甲○○，致被害人受有左胸挫傷合併左側鎖骨骨折
    、左側第三至第七肋及第九肋骨骨折、血胸及呼吸衰竭、左
    側股骨骨折等傷害之事實，業據被告於警詢時、偵查中、原
    審及本院審理時坦承不諱，並有現場照片、道路交通事故現
    場圖、道路交通事故調查報告表及告訴代理人提出之診斷證
    明書在卷可證。被害人委託之告訴代理人簡美華亦於警詢時
    、偵查中指訴被害人於上開時地遭被告撞傷之事實。
三、被告於警詢時陳稱其當時行經穿越道，被害人忽然從防火巷
    走出來，被害人並未行走於行人專用道等語，於偵查中陳稱
    因有一個很大的水泥柱擋住視線，被害人當時沒有走斑馬線
    等語。被害人於警詢、偵查及審判中均未到場說明，於警詢
    時分別委託其媳簡美華、子李漢章說明，2人於警詢時均陳
    稱被害人係行走於文德路26號前行人專用道上被撞 (97年9
    月8日、97年12月3日筆錄)；惟簡美華於偵查中經檢察官提
    示現場照片時陳稱：被害人當時係從郵局旁邊之防火巷 (即
    文德路26號旁防火巷)出來，因為後面有公園，大家都會從
    防火巷出來，被害人被撞後躺在斑馬線旁之水窪上，車輛無
    移動等語 (見97年10月8日訊問筆錄)。參酌現場照片及道路
    交通事故現場圖，斑馬線係在文德路26號前，而文德路26號
    旁有一防火巷，其出口與斑馬線間有數步之距離。又依道路
    交通事故現場圖，被告駕駛之車輛斜跨停置文德路26號前之
    斑馬線上，車頭已超越斑馬線，斜對26號旁防火巷出口。該
    現場圖雖未繪被害人被撞後所在位置，然依被告陳稱撞擊點
    在左前方向燈，並造成該燈破裂，被告駕駛之車輛照片亦顯
    示該車左前車燈破裂，被害人係於上開防火巷走出，直接穿
    越文德路時被被告所駕駛由內湖路二段左轉文德路之車輛所
    撞，亦即被害人當時並非行走於行人專用道，堪予認定。台
    北市政府警察局交通警察大隊道路交通事故初步分析研判，
    亦認被害人涉嫌不依規定走行人穿越道穿越道路，有初步分
    析研判表在卷可參。被告於警、偵詢時陳稱被害人未行走於
    行人專用道，可以採信。簡美華、李漢章於警詢時陳稱被害
    人係行走於行人專用道，不足採信。
四、按汽車行駛時，駕駛人應注意車前情況，並隨時採取必要之
    安全措施。汽車行經行人穿越道或未劃設行人穿越道之交岔
    路口，遇有行人穿越時，無論有無交通警察指揮或號誌指示
    ，均應暫停讓行人先行通過，道路交通安全規則第94條第3
    項、第103條第2、3項定有明文。本件被告駕駛車輛欲左轉
    文德路北往東方向行駛時，應注意汽車行近行人穿越道前，
    應減速慢行，並注意車前狀況，作隨時煞車之準備，而當時
    天氣晴朗，有日間自然光線，柏油路面乾燥，無缺陷亦無障
    礙物，視距良好，並無任何不能注意之情形，雖被害人未行
    走於行人專用道，但所行走路線鄰近行人專用道，被告既應
    注意禮讓行人專用道上之行人，自亦應能同時注意及鄰近行
    人專用道旁之行人，竟撞及被害人，顯然未注意車前狀況，
    且據交通事故談話紀錄表記載肇事當時行車速約度為35至
    40km/H，復參行車紀錄分析報告（97偵12663第26頁）顯示
    被告當時轉彎駕駛速度約43km/H，亦稍嫌快，自有過失。被
    害人穿越道路未行走於行人專用道，固違反道路交通安全規
    則第134條第1款「行人穿越道路，應依下列規定：一、設有
    行人穿越道、人行天橋或人行地下道者，必須經由行人穿越
    道、人行天橋或人行地下道穿越，不得在其一百公尺範圍內
    穿越道路」之規定，被告亦不能解免其責任。至於臺北市車
    輛行車事故鑑定委員會鑑定過失責任，採用簡美華先後所為
    從防火巷出來、走在行人穿越道上、躺在斑馬線旁之水窪上
    等陳述，認被害人「似沿行人穿越道南向北穿越道路」、又
    認「無法排除．．．由防火巷走出後有直接進入文德路往左
    斜行」，相互矛盾。其鑑定意見認被害人無肇事因素，顯未
    依現場狀況判斷，本院不予採酌，併此敘明。
五、被告為營業大客車司機，平日以駕駛公車為業務，為從事駕
    駛業務之人，核其所為，係犯刑法第284條第2項前段之業務
    過失傷害罪。被告於肇事後，留在現場，並向前往處理事故
    之警員當場承認為肇事人，有臺北市○○○○○道路交通事
    故肇事人自首情形紀錄表附卷可稽，被告並接受裁判，符合
    自首條件，應依刑法第62條前段之規定減輕其刑。原審對被
    告論罪科刑，固非無見，惟被害人並非行走行人穿越道，原
    審誤認被害人行走行人穿越道，並認被告有行經行人穿越道
    不依規定讓行人先行之過失，而加重其刑，尚有未洽。被告
    上訴意旨以其於警、偵、審中均坦承不諱，且自首接受審判
    ，態度良好，被告於案發後遭留職停薪，與同住之母均無財
    產，被害人請求賠償之金額高達8,941,641元，非被告能力
    所能負擔，非被告不為和解等語，並提出戶籍謄本、全國財
    產總歸戶財產查詢清單、被害人起訴狀附卷為憑，按犯罪行
    為人之生活狀況為科刑輕重應注意之標準，為刑法第57條所
    明訂，參酌簡美華於偵查中稱係因兩造對賠償金額認知不同
    而未能達成和解等語，堪信被告並非拒絕賠償，原審量刑未
    審酌及此，亦有未洽。被告上訴非無理由。原判決既有上開
    瑕疵，應予撤銷改判。審酌本件車禍之發生，被告與被害人
    均有過失，並各人之過失程度、被害人受傷頗重，被告犯罪
    後供認犯行，態度良好，並被告家貧，尚未與被害人達成和
    解賠償被害人等一切情狀，量處如主文所示之刑。
據上論斷，應依刑事訴訟法第369條第1項前段、第364條、第299
條第1項前段，刑法第284條第2項前段、第62條前段、第41條第1
項前段、刑法施行法第1條之1，判決如主文。
本案經檢察官沈明倫到庭執行職務。
中    華    民    國    98    年    6    月    30    日
                  刑事第四庭審判長法  官  陳筱珮
                                  法  官  陳玉雲
                                  法  官  鄭水銓
以上正本證明與原本無異。
不得上訴。
                                  書記官  張淑華
中    華    民    國    98    年    7    月    1    日
附錄：本案論罪科刑法條全文
中華民國刑法第284條（過失傷害罪）因過失傷害人者，處6月以
下有期徒刑、拘役或5百元以下罰金，致重傷者，處1年以下有期
徒刑、拘役或5百元以下罰金。
從事業務之人，因業務上之過失傷害人者，處1年以下有期徒刑
、拘役或1千元以下罰金，致重傷者，處3年以下有期徒刑、拘役
或2千元以下罰金。


司法院資訊處製作；財團法人民間司法改革基金會備份。
